臺灣澎湖地方法院民事判決　　　　　　　 96年度簡上字第4號
上　訴　人　乙○○
被　上訴人　甲○○
上列當事人間請求給付票款事件，上訴人對於中華民國96年1月
10日本院馬公簡易庭95年度馬簡字第113號第一審判決提起上訴
，本院於96年5月24日言詞辯論終結，判決如下：
    主      文
上訴駁回。
第二審訴訟費用新臺幣參仟玖佰柒拾伍元由上訴人負擔。
    事實及理由
甲、兩造之主張：
一、上訴人起訴主張：被上訴人前向上訴人借款新臺幣（下同）
    25萬元，並簽發發票日為民國89年10月25日、付款人為澎湖
    縣第二信用合作社陽明分社、票號為0000000號之同額支票
    一紙，交上訴人收執，言明月息兩分。但屆期被上訴人並未
    還款，且被上訴人因存款不足，為避免影響信譽，請求上訴
    人不要提示，上訴人因而並未提示兌現。上訴人至今尚未受
    償任何本息，為此依據借貸及票據法律關係，訴請被上訴人
    如數還款，及支付週年利率20％計算之利息。並聲明：被上
    訴人應給付上訴人25萬元，及自89年10月26日起至清償日止
    ，按週年利率20％計算之利息。
二、被上訴人則以：兩造素不相識，更未持支票向上訴人借款。
    上訴人所提支票，是因為被上訴人父親向上訴人借款，而由
    被上訴人簽發，因該紙支票已罹於時效，並無付款之理等語
    資為抗辯。
三、原審就上訴人之請求，判決上訴人之訴駁回。上訴人全部不
    服，上訴聲明請求：（一）原判決廢棄；（二）被上訴人應
    給付上訴人25萬元，及自89年10月26日起至清償日，按週年
    利率5%計算之利息。
乙、得心證之理由：
一、按金錢借貸契約，乃屬要物契約，應由貸與人就交付金錢之
    事實負舉證之責。而支票為無因證券，簽發支票之原因實有
    多端，非必因借貸關係始簽發，故簽發支票交付他人提領尚
    不足以證明借貸關係之成立，有最高法院85年度台上字第
    2550號、86年台上字第2031號判例要旨可參。本件上訴人固
    提出系爭支票及訴外人陳明祥簽發之本票兩紙，欲證明其借
    款25萬元予被上訴人之事實，但上述證據，僅可證明上訴人
    持有上述票據，並無法證明兩造間有金錢借貸關係。上訴人
    前開主張，無法採認。
二、又按，支票之性質為提示證券，如受款人不為付款之提示，
    自係違背提示付款之義務，依誠信原則，當不得逕向發票人
    請求給付票款，業經最高法院71年度第8次民事庭會議做成
    決議。上訴人所提出被上訴人簽發之系爭支票，上訴人雖曾
    至金融機構臨櫃詢問，但未經提示，業據上訴人承認無誤（
    本院卷第28-29頁），並有系爭支票影本在卷可稽，且據澎
    湖縣第二信用合作社函覆屬實（本院卷第20頁）。按照上述
    決議內容，上訴人既未為付款之提示，自不得向被上訴人請
    求票款。至於被上訴人所提票據時效抗辯，即無再行審酌之
    必要。
三、綜上所述，上訴人本於借貸或票據法律關係，訴請被上訴人
    給付25萬元，及自89年10月26日起至清償日，按週年利率5%
    計算之利息，並無理由，應予駁回。原審就此部分，為上訴
    人敗訴之判決，核無違誤。上訴意旨指摘原判決不當，求予
    廢棄改判，為無理由，應予駁回。
四、據上論結，本件上訴為無理由，依民事訴訟法第436條之1第
    3 項、第449條第1項、第78條，判決如主文。
中　　華　　民　　國　　96　　年　　6 　　月　　7 　　日
                  民事庭  審判長法  官  管安露
                                法  官  陳順輝
                                法  官  李宛玲
以上正本係照原本作成。
本判決不得上訴。
中　　華　　民　　國　　96　　年　　6 　　月　　8 　　日
                                書記官  莊茹茵
